臺灣高等法院臺中分院刑事判決　　　 96年度交上易字第944號
上　訴　人
即　被　告　丙○○
上列上訴人因過失傷害案件，不服臺灣臺中地方法院96年度易字
第328號中華民國96年3月27日第一審判決（起訴案號：臺灣臺中
地方法院檢察署 95年度偵字第28141號），提起上訴，本院判決
如下：
    主  文
原判決撤銷。
丙○○犯過失傷害罪，處有期徒刑月，如易科罰金，以新臺幣
壹仟元折算壹日。減為有期徒刑壹月又拾伍日，如易科罰金，以
新臺幣壹仟元折算壹日。緩刑貳年。
    事  實
一、丙○○於民國95年11月16日下午4時許，駕駛車牌號碼6L-92
    82號賓士廠牌 SMART自用小客車，沿臺中市市○路右側快車
    道，由西往東方向行駛至文心路口，欲右轉文心路往公益路
    方向行駛時，適甲○○騎乘車牌號碼 P9W-191號重型機車，
    亦沿市○路○○道，由西往東方向直行欲穿越文心路往大墩
    十七街行駛時，與丙○○發生爭道糾紛，甲○○因不滿丙○
    ○係轉彎車未讓直行車先行，且認為丙○○如欲右轉應行駛
    慢車道，惟其竟自快車道逕行右轉，致雙方車輛發生輕微擦
    撞，又見丙○○未停車下車查看即逕行右轉文心路離去，甲
    ○○為向丙○○表示內心不滿之意，乃騎乘上開重型機車尾
    隨丙○○所駕駛之自用小客車後方，追逐至文心路與文心一
    路口時，在文心路段快車道之第 2車道上，騎乘上開重型機
    車自後加速騎至丙○○駕駛座旁（即該自用小客車左側車門
    處），以右手猛力拍打丙○○上開自用小客車左側後視鏡 2
    下後，欲加速超越丙○○之自用小客車離去時，因機車之車
    身失去平衡，偏向丙○○之自用小客車左側前方行駛，遂遭
    丙○○所駕駛之自用小客車之左前車頭撞擊其重型機車之車
    尾，致甲○○人車倒臥在丙○○所駕駛之自用小客車之左前
    方處；詎丙○○見甲○○已連同機車倒臥在其自用小客車之
    左前方處，已有踩煞車緊急停車之危急情事，其能注意竟疏
    於注意，未立即踩煞車，逕向右側偏駛後再踩煞車，致推撞
    甲○○之上開重型機車，於地面留有長約17.1公尺之刮地痕
    後，該自用小客車始完全煞停，其間甲○○亦賣力地掙脫該
    重型機車之倒壓後脫離，惟其仍受有右側橈骨骨折、左肘、
    雙下肢多處挫傷等傷害。
二、案經甲○○訴由臺灣臺中地方法院檢察署檢察官偵查起訴。
    理  由
一、訊據上訴人即被告於本院審理時，坦承本案之犯罪事實，核
    與證人即告訴人及證人張純華就此部分證述之情節相符，並
    有道路交通事故現場圖 2紙、道路交通事故調查報告表（一
    ）（二）、道路交通事故談話紀錄表 3紙、現場照片12張及
    告訴人提出之林新醫院診斷證明書、中國醫藥大學附設醫院
    診斷證明書、長庚紀念醫院診斷證明書均影本各 1張等附卷
    可稽。堪認被告應無故意自後方加速追撞告訴人機車以達傷
    害告訴人之犯行；而本件 2車發生碰撞結果之原因，應可認
    定係告訴人騎乘機車在快車道上，因拍打被告車輛左側後視
    鏡之危險行為，致其機車失去平衡偏右（即偏向被告車輛行
    進位置之方向）行駛，又急速加速之情況下，自行招致與後
    方之被告車輛發生碰撞之結果。另被告在發現告訴人機車因
    碰撞而傾倒時，已有踩煞車緊急停車之危急情事發生，其能
    注意如未立即煞停，可能使告訴人之傷害擴大，竟疏於注意
    ，未立即踩煞車將車輛煞停，而逕向右側偏駛後再踩煞車，
    致地面留有17.1公尺之刮地痕，被告對此情形顯能注意，而
    未注意，而有駕駛操作上之過失行為，致告訴人傷害擴大之
    結果，是被告此過失之駕車行為，與告訴人傷害擴大之結果
    間，顯有相當因果關係。又原審依檢察官聲請向財團法人長
    庚紀念醫院林口分院函詢告訴人之傷勢是否已達刑法第10條
    第4項所稱重傷之程度 ，及該傷害結果是否因本件傷害行為
    所導致等問題，經該院函覆結果認：「茅君於96年1月3日至
    本院急診、住院就醫時，主訴左下肢持續腫脹，診斷為左下
    肢深度靜脈栓塞 ，給予藥物注射治療，病患住院至96年1月
    18日出院，出院後需持續口服藥物且追蹤治療至少半年以上
    。因下肢外傷是造成下肢靜脈栓塞的病因之一，故研判病患
    之傷勢與臺灣臺中地方法院檢察署檢察官95年度偵字第2814
    1 號起訴書中所述之傷害行為在醫學上應有直接關係，另病
    患下肢靜脈栓塞經治療後之效果尚待觀察，目前看來雖尚未
    完全緩解，但亦未嚴重影響其行走功能，未達刑法所定之重
    傷害程度。」等語，是告訴人所受傷害，應尚未達重傷害之
    程度。本件事證明確，被告過失傷害犯行堪以認定。
二、核被告所為，係犯刑法第284條第1項前段之過失傷害罪。按
    刑事訴訟法第 300條所定科刑之判決，得就起訴之犯罪事實
    ，變更檢察官所引應適用之法條，係指法院於不妨害事實同
    一之範圍內，得自由認定事實適用法律而言。至事實是否同
    一，應以檢察官請求確定其具有侵害性之基本社會事實是否
    同一為準，而基本事實是否同一，則應視訴之目的及侵害性
    行為之內容是否同一而定。本件檢察官起訴之犯罪事實係認
    被告犯刑法第277條第1項之故意傷害罪，依前開之說明，其
    起訴法條尚有未洽，然被告犯罪事實，已均敘明於起訴書中
    ，其基本犯罪事實相同，本院依法變更檢察官所引用之法條
    。
三、原審認被告犯行事證明確，予以論罪科刑，固非無見，惟查
    ，原審判決後，中華民國九十六年罪犯減刑條例自九十六年
    七月十六日起施行，本案被告犯罪時間在中華民國九十六年
    四月二十四日以前，合於減刑條件，原審未及適用中華民國
    九十六年罪犯減刑條例之規定予以減刑，尚有未洽。被告上
    訴雖無理由，然原審判決既有前揭可議之處，自屬無可維持
    ，應由本院將原判決予以撤銷改判。爰審酌本件事故之起端
    係告訴人因先前在臺中市○○區市○路口之爭道糾紛，心生
    不滿，故騎乘機車尾隨被告所駕車輛後方，其違反交通規則
    騎乘機車在文心路之快車道上，又靠近被告車輛並拍打被告
    車輛之後視鏡，已足危及雙方之交通行車安全，且本件告訴
    人之人車傾倒應係告訴人騎乘機車失去平衡所致，雖被告未
    及時踩煞車，而有不當駕駛車輛之過失行為，惟其犯罪情節
    非重，過失程度亦為輕微，暨被告與告訴人間，業已達成和
    解，賠償告訴人三十萬元，告訴人亦表示願意原諒被告等一
    切情狀，量處如主文第二項所示之刑，並諭知易科罰金之折
    算標準。又本案被告犯罪時間在中華民國九十六年四月二十
    四日以前，合於減刑條件，應併依中華民國九十六年罪犯減
    刑條例第二條第一項第三款之規定，減其宣告刑二分之一，
    併諭知易科罰金之折算標準。
四、按被告因過失而觸犯刑罰，犯罪情節及造成之危害尚非嚴重
    ，且被告與甲○○業已達成和解，賠償其三十萬元，業據被
    告供承在卷，且甲○○亦於本院審理時陳稱：我們已經和解
    ，被告有賠償伊三十萬元，錢都已經拿到，伊願意原諒被告
    ，對於被告請求宣告緩刑部分，伊沒有意見等語（見本院卷
    第二十七頁反面）。本院斟酌上情，認被告未曾因故意犯罪
    受有期徒刑以上刑之宣告，其經此教訓，應知所警惕，當無
    再犯之虞，本院認被告所受本案刑之宣告，以暫不執行為適
    當，爰併予宣告緩刑二年，以勵自新。又刑法第七十四條關
    於緩刑之規定，已於九十四年二月二日修正公布，並於九十
    五年七月一日施行，被告犯罪在新法施行後，緩刑之宣告，
    應逕依修正後之刑法七十四條第一項第一款宣告之，附此敘
    明。
據上論斷，應依刑事訴訟法第三百六十九條第一項前段、第三百
六十四條、第二百九十九條第一項前段、第三百條、刑法第二百
八十四條第一項前段、第四十一條第一項前段、第七十四條第一
項第一款，刑法施行法第一條之一第一項、第二項前段，中華民
國九十六年罪犯減刑條例第二條第一項第三款、第七條第一項、
第二項、第九條，判決如主文。
本案經檢察官乙○○到庭執行職務。
中　　華　　民　　國　　96　　年　　8　　月　　15 　　日
            刑事第十一庭  審判長法　官　陳  朱　貴
                                法　官　何　志　通
                                法　官　胡  文  傑
上列正本證明與原本無異。
不得上訴。
                                書記官　顏　子　良
中　　華　　民　　國　　96　　年　　8　　月　　15 　　日
